臺灣板橋地方法院刑事判決　　　　　　　93年度訴字第2085號
公　訴　人　臺灣板橋地方法院檢察署檢察官
被　　　告　甲○○
選任辯護人　蔡吉記律師
　　　　　　丁中原律師
　　　　　　謝啟明律師
被　　　告　丁○○
選任辯護人　謝幸伶律師
　　　　　　尤伯祥律師
上列被告等因違反毒品危害防制條例案件，經檢察官提起公訴（
93年度偵字第9099號），本院判決如下：
    主  文
甲○○共同運輸第二級毒品，處有期徒刑捌年陸月。扣案大麻伍
小包（淨重玖佰柒拾陸點捌肆公克）沒收銷燬之。
丁○○幫助運輸第二級毒品，處有期徒刑肆年。扣案大麻伍小包
（淨重玖佰柒拾陸點捌肆公克）沒收銷燬之。
    事  實
一、甲○○與丁○○均明知大麻係毒品危害防制條例第2 條第2
    項第2 款所定之第二級毒品，亦為懲治走私條例第2 條所定
    之管制物品，不得運輸、持有及走私；詎甲○○為供己施用
    大麻，仍與姓名年籍不詳之成年德國人共同基於走私、運輸
    第二級毒品大麻之犯意聯絡，丁○○則基於幫助甲○○走私
    、運輸第二級毒品大麻之犯意，先由甲○○於民國93年3 、
    4 月間前往荷蘭以歐元1,200 元之價格購買大麻976.84公克
    後，委請前開成年德國人於同年5 月間將該等大麻郵寄至由
    丁○○所提供、而係不知情之丙○○位於桃園縣大溪鎮○○
    路211 巷9 號之住所，並隨意杜撰收件人姓名為Seiko Yoji
    mata，以上開寄送國際郵件方式走私、運輸該等大麻返臺。
    上開內藏大麻之郵包經不知情之國外郵遞人員運送抵臺後，
    於93年5 月18日下午2 時30分許，由財政部臺北關稅局臺北
    郵局支局執行郵件檢查時，發現收件人Seiko Yojimata、包
    裹單號碼為Ｚ00000000000 0號之包裹內藏有第二級毒品大麻
    煙草，經通知法務部調查局航業海員調查處（下稱海調處）
    查辦後，協調財政部臺北關稅局先行通關放行，再由海調處
    人員陪同大溪郵局郵務人員前往投遞，嗣於同年5 月24日上
    午10時40分許，經不知情之陳政旺（丙○○之父）收領後，
    循線於同年5 月28日在臺北縣蘆洲市○○路157 巷21號查獲
    丁○○，復於同年6 月2 日下午3 時20分許，在桃園中正國
    際機場查獲甲○○；並扣得上開大麻煙草郵包1 包（內含5
    小包大麻，淨重976. 84 公克）。
二、案經法務部調查局航業海員調查處移送臺灣板橋地方法院檢
    察署檢察官偵查起訴。
    理  由
一、訊據被告甲○○、丁○○均矢口否認上開犯行，被告甲○○
    辯稱：93年3 、4 月間，伊與德國友人在荷蘭買大麻寄放在
    德國友人家中，因德國友人要出遠門，遂自行將該等大麻寄
    來臺灣，伊並未委託德國友人寄回臺灣，更未請丁○○代收
    云云，被告丁○○則辯以：甲○○並未請伊代收郵件，亦不
    知郵件內容物為何云云。惟查：
（一）證據能力部分：
  １、被告丁○○於93年5 月28日檢察事務官詢問時之自白：
      被告丁○○以：93年5 月28日在調查局遭調查員以誘導及
      車上詢問之不正方式取供，其瑕疵應延續到同日其在偵查
      中之自白；又當時檢察事務官並未告知其權利及罪名，並
      以誘導方式進行詢問為由，主張上開自白並無證據能力云
      云。然本院認被告丁○○上開自白有證據能力，其理由如
      下：
    (1)被告丁○○於93年5 月28日接受檢察事務官詢問時，並無
      何受強暴、脅迫、利誘、詐欺、疲勞訊問、違法羈押或其
      他不正方法對待之情事，業經本院勘驗該次詢問過程光碟
      片無訛，並製有勘驗筆錄附卷可稽。被告丁○○雖稱其在
      調查局遭調查員誘導及在車上詢問，其不正取供之瑕疵延
      續到同日其在檢察事務官前之自白云云，然姑不論被告丁○○是否確有遭調查員誘導及車上詢問之情事，均與其在
      檢察事務官面前供述之任意性無涉，且其所稱調查員不正
      取供之方式，衡情並不致對人之意思自由造成嚴重且延續
      性之強制，是被告丁○○空言主張其在檢察事務官面前供
      述之任意性受之前在調查局誘導及車上詢問之影響，卻未
      舉證證明兩者間之因果關係，殊不足採。
    (2)再徵諸前述本院勘驗被告丁○○於93年5 月28日接受檢察
      事務官訊問過程光碟片之筆錄，可知被告丁○○所為不利
      於己之自白，均係被告丁○○口述或經其確認，是被告丁○○稱係遭誘導，委無足取。
    (3)又93年5 月28日檢察事務官訊問被告丁○○前有告知權利
      及罪名乙節，有該次訊問筆錄之記載可憑；雖該次訊問過
      程錄影並未錄到檢察事務官告知權利及罪名之過程，有本
      院上開勘驗筆錄可佐，然此或係因延遲進行錄影動作所致
      ，此徵諸錄影畫面亦未錄及檢察事務官進行人別訊問之過
      程自明。況衡諸檢察事務官乙○○與被告丁○○並無怨隙
      ，縱認檢察事務官於該次訊問時未告知被告丁○○相關權
      利及罪名，亦應係出於疏忽而非惡意所致，此由證人乙○○到庭證述尤足認定，且被告丁○○該次詢問之自白係出
      於自由意志，已如前述，是依刑事訴訟法第158 條之2 第
      2 項準用同條第1 項但書之規定，被告丁○○之自白有證
      據能力。
  ２、扣案大麻：
  　　被告甲○○、丁○○以：海關當時是依海關緝私條例第10
      、11、14條為搜索扣押，並非依同條例第9 條實施檢查，
      而海關緝私條例之搜索扣押，性質上屬行政檢查，非刑事
      訴訟法之搜索扣押，依照海關緝私條例第10條、第14條之
      規定，勘驗搜索對象並不包括包裹物件，且須有第三人在
      場及製作搜索筆錄，本案卷附資料看不出有在場製作筆錄
      ，不符合海關緝私條例行政檢查之相關規定；又縱認海關
      當時是依該條例第9 條實施檢查，應不可開拆包裹，海關
      之搜索既非要式搜索，又不符非要式搜索之規定，為非法
      搜索扣押為由，主張扣案之大麻無證據能力云云。然按海
      關緝私條例第9 條規定，海關因緝私必要，得對於郵包實
      施檢查，而本條所謂「檢查」，應認包含開拆郵包之手段
      ，蓋僅由外觀檢查實難達成本條查緝走私之規範目的。查
      本案係由財政部臺北關稅局派駐臺北郵局支局之關務員戊○○執行郵件檢查時，發現上開郵包內藏大麻，乃當場製
      作紀錄並由在場之郵局人員陳懋坤會同簽章後，因涉及刑
      事案件而移送海調處處理等情，業經證人戊○○於本院94
      年9 月20日審理時到庭證述屬實，並有財政部臺北關稅局
      93年5 月18日北郵緝移字第0930101021號函及其附件在卷
      可稽，是核證人戊○○所為，實質上為海關緝私條例第9
      條所定之「行政檢查」，而非搜索，其後再依同條例第17
      條之規定扣押並移送海調處偵辦，自不生無搜索票而非法
      搜索之問題。雖上開臺北關稅局函文附件形式上記載係依
      海關緝私條例第10條、第11條為搜索，然仍應依海關人員
      實質上所從事之行政行為適用法律，而非適用海關人員錯
      誤引用之法條。綜上所述，扣案大麻係海關人員依海關緝
      私條例合法檢查並扣押之證據，自不生偵查人員非法取證
      而無證據能力之問題，扣案大麻有證據能力。
（二）查被告甲○○之德國友人於93年5 月間，以Seiko Yojima
      ta為收件人，寄送包裹單號碼Ｚ000000000000 號之包裹至
      丙○○位於桃園縣大溪鎮○○路211 巷9 號之住處，上開
      包裹抵臺後，於93年5 月18日下午財政部臺北關稅局臺北
      郵局支局執行郵件檢查時，發現其內藏有大麻煙草等情，
      業據被告甲○○、丁○○坦承不諱，並有扣案大麻5 小包
      及臺北關稅局上開函文附卷可稽。被告甲○○、丁○○雖
      分別以上揭情詞置辯，但查，上開內藏大麻之郵包確係被
      告甲○○委其德國友人寄送回臺，而被告丁○○在知悉被
      告甲○○委其代收之郵包內容物為大麻之情形下，仍接受
      被告甲○○委託提供友人丙○○上開住所地址以代收郵包
      乙節，業經被告甲○○在調查局詢問時自白：伊在荷蘭以
      歐元1, 200元購買大麻葉，至德國委託友人郵寄返臺，另
      請丁○○幫忙代收該包裹；收件人Seiko Yojimata係德國
      友人自行杜撰，事實上無此人等語，及被告丁○○在檢察
      事務官詢問時自白：甲○○說要再寄包裹過來，伊知道是
      大麻，但不知道數量等語無訛，且經證人丙○○於本院94
      年10月25日審理時結證稱：丁○○有先跟伊提過會有國外
      郵包寄來等語屬實。況衡諸常理，若被告甲○○事先未請
      其德國友人寄送大麻回臺，並請被告丁○○代收郵包，則
      寄件人逕以杜撰之Seiko Yojimata為收件人，顯無法使真
      正收件人取得郵件，是由寄件人以杜撰之人為郵包收件人
      此情觀之，即可知被告甲○○確有委請寄件人寄送大麻回
      臺，並已與被告丁○○商妥代收事宜，從而，被告二人上
      開所辯，無非飾卸之詞，毫不足採。又扣案煙草5 小包經
      送法務部調查局鑑驗結果，確含有第二級毒品大麻成分乙
      節（淨重976.84公克），有法務部調查局93年5 月19日調
      科壹字第09300201720 號、93年7 月15日調科壹字第0600
      08503 號鑑定通知書各1 份存卷可憑。綜上所述，本件事
      證明確，被告二人上開犯行均堪認定，應依法論科。
二、核被告甲○○所為，係違反毒品危害防制條例第4 條第2 項
    之運輸第二級毒品罪及懲治走私條例第2 條第1 項之私運管
    制物品罪；被告丁○○係以幫助被告甲○○犯罪之意思參與
    ，而為構成要件以外之行為，所為係刑法第30條第1 項、毒
    品危害防制條例第4 條第2 項之幫助運輸第二級毒品罪及刑
    法第30條第1 項、懲治走私條例第2 條第1 項之幫助私運管
    制物品罪。公訴人雖認被告丁○○係以共同犯罪之意思參與
    上開犯行，應論以共同正犯云云，然被告丁○○代收上開郵
    包，所參與者並非運輸及走私之構成要件行為，又無證據證
    明被告丁○○因代收上開郵包而獲得任何利益，衡情應非基
    於正犯之意思參與前述犯罪，是公訴人所論，尚有誤會。被
    告甲○○與姓名年籍不詳之成年德國人就上開犯行有犯意聯
    絡及行為分擔，為共同正犯。被告甲○○利用不知情之國外
    郵遞人員運輸上開大麻抵臺，為間接正犯。被告二人分別以
    一行為觸犯上開二罪名，為想像競合犯，依刑法第55條規定
    ，應分別從較重之運輸第二級毒品罪及幫助運輸第二級毒品
    罪處斷。又被告丁○○既係幫助犯，爰依正犯之刑減輕之。
    爰審酌被告二人所運輸、走私者為第二級毒品大麻，淨重高
    達976.84公克，對國民身心健康潛在戕害非輕，惟無證據證
    明係供販賣之用，犯後翻異前詞、飾詞圖卸，未能見其悔悟
    之心，及其智識程度、品行、犯罪動機、目的、手段等一切
    情狀，分別量處如主文所示之刑，以示懲儆。扣案之大麻5
    小包（總淨重976.84公克），爰依毒品危害防制條例第18條
    第1 項前段規定沒收銷燬之（本規定為義務沒收之特別規定
    ，不問屬於犯人與否及正犯或從犯，只要係查獲之毒品即應
    依該規定諭知沒收銷燬，故就被告二人部分均為大麻沒收銷
    燬之諭知，附此敘明）。
三、至於公訴意旨另認被告甲○○與丁○○於92年底，亦曾以郵
    寄包裹內藏大麻煙草之方式，寄送第二級毒品大麻返臺，由
    被告丁○○提供不知情之丙○○前揭住所作為收件地址，經
    不知情之國外郵遞人員運送抵臺後，由大溪郵局郵務人員投
    遞至上揭地址經丙○○收受，再由丁○○取回轉交甲○○收
    受，因認被告二人就此部分亦有共同運輸第二級毒品及私運
    管制物品之犯罪云云。訊據被告甲○○、丁○○均堅詞否認
    該等犯行，均辯稱：該次郵包之內容物為情趣商品，並非大
    麻等語。經查，公訴人所以認被告等亦涉有此部分之犯行，
    無非以被告甲○○在調查局中供稱：92年底曾郵寄情趣用品
    內夾藏少量大麻葉回臺云云，及被告丁○○在檢察事務官詢
    問時陳稱：92年底代收包裹轉交甲○○後，甲○○告知其內
    有大麻云云為其依據。然上開被告二人之供述究其實質，關
    於92年底之郵包是否內有大麻，僅有被告甲○○分別對被告
    丁○○及調查局人員所為之陳述為憑，並無其他證據證明該
    次郵包內確藏有含第二級毒品大麻成分之物品，從而，尚不
    足認被告二人於92年底確亦有運輸及走私大麻之犯行，惟此
    部分與前揭論罪科刑部分，公訴人認有連續犯之裁判上一罪
    關係，爰不另為無罪之諭知，併此敘明。
據上論斷，應依刑事訴訟法第299 條第1 項前段，毒品危害防制
條例第4 條第2 項、第18條第1 項前段，懲治走私條例第2 條第
1 項，刑法第11條前段、第28條、第55條、第30條，判決如主文
。
本案經檢察官蘇揚旭到庭執行職務。
中　　華　　民　　國　　94　　年　　11　　月　　8 　　日
                  刑事第十六庭審判長法　官　陳鴻清
                  　　　　　　　　　法　官　朱嘉川
                  　　　　　　　　　法　官　歐陽漢菁
以上正本證明與原本無異
如不服本判決應於送達後10日內向本院提出上訴狀
                                書記官　呂妍旻
中　　華　　民　　國　　94　　年　　11　　月　　8 　　日
附錄本案論罪科刑法條全文：
毒品危害防制條例第4條
製造、運輸、販賣第一級毒品者，處死刑或無期徒刑；處無期徒
刑者，得併科新臺幣 1 千萬元以下罰金。
製造、運輸、販賣第二級毒品者，處無期徒刑或 7 年以上有期徒
刑，得併科新臺幣 7 百萬元以下罰金。
製造、運輸、販賣第三級毒品者，處 5 年以上有期徒刑，得併科
新臺幣 5 百萬元以下罰金。
製造、運輸、販賣第四級毒品者，處 3 年以上 10 年以下有期徒
刑，得併科新臺幣 3 百萬元以下罰金。
製造、運輸、販賣專供製造或施用毒品之器具者，處 1 年以上 7
年以下有期徒刑，得併科新臺幣 1 百萬元以下罰金。
前五項之未遂犯罰之。
懲治走私條例第2條
私運管制物品進口、出口逾公告數額者，處 7 年以下有期徒刑，
得併科新臺幣 3 百萬元以下罰金。
以犯前項之罪為常業者，處 3 年以上 10 年以下有期徒刑，得併
科新臺幣 5 百萬元以下罰金。
第 1 項之未遂犯罰之。
第 1 項所稱管制物品及其數額，由行政院公告之。
